【裁判字號】    92,上易,541
【裁判日期】    920415
【裁判案由】    違反商標法
【裁判全文】
臺灣高等法院刑事判決                          九十二年度上易字第五四一號
    上  訴  人
    即  被  告  甲○○
                          （
                乙○○○
                          （
右上訴人因違反商標法案件，不服臺灣士林地方法院九十一年易字第四四０號，中華
民國九十二年一月七日第一審判決（起訴案號：臺灣士林地方法院檢察署九十年度偵
字第九三０一號），提起上訴，本院判決如左：
    主  文
上訴駁回。
甲○○緩刑肆年。
    事  實
一、甲○○為台北市士林區○○○路○段二四九號「春興車料行」之負責人，明知「
    ＫＹＭＣＯ」、「ＹＡＭＡＨＡ」、「金帝」等商標圖樣，分別經如附表一所示
    各該公司向經濟部中央標準局申請註冊，並取得商標專用權，指定使用於機油、
    潤滑油等商品上之商標圖樣，現均仍在專用期間內（商標專用權人、專用期間、
    註冊號數如附表一所示）。乙○○○從事機油販售業務，亦知上開公司享有商標
    專用權之事。詎乙○○○竟基於概括之犯意，先於八十九年九月間某日，載運來
    源不明，使用相同於如附表一所示「ＫＹＭＣＯ」、「ＹＡＭＡＨＡ」、「金帝
    」註冊商標圖樣之外觀標有「特使」（二行程機油）、「豪邁」（四行程機油）
    （以上二種標有「ＫＹＭＣＯ」商標圖樣）、「ＹＡＭＡＨＡ二行程機車」（鐵
    罐包裝、「ＹＡＭＡＬＵＢＥ２Ｓ」（塑膠罐包裝）、「ＹＡＭＡＬＵＢＥ４Ｓ
    」（以上三種標有「ＹＡＭＡＨＡ」商標圖樣）、「金帝ＳＹＭ８００─２Ｘ」
    等侵害商標圖樣之仿冒機油至「春興車料行」，並以低於市價之價格，販賣數量
    不詳之「特使」二行程機油〔每箱市價約七百八十元，只售七百元（原售七百五
    十元，折讓五十元）〕、「豪邁」四行程機油（每箱市價約一千五百二十元，只
    售八百元）、「ＹＡＭＡＨＡ」二行程鐵罐機油（已停產，市價不詳），「ＹＡ
    ＭＡＬＵＢＥ─２Ｓ」二行程機油（每箱市價一千八百九十六元，只售八百元）
    、「ＹＡＭＡＬＵＢＥ─４Ｓ」四行程機油、「金帝」二行程機油（每箱市價一
    千六百元，只售八百元）與甲○○，總計售價為新台幣（下同）一萬一千一百元
    。復於九十一年四月十六日，再在「春興車料行」售與甲○○「特使」二行程機
    油五箱、「豪邁」四行程機油三箱、「ＹＡＭＡＨＡ」二行程機油三箱、「金帝
    ＳＹＭ８００─２Ｘ」二行程機油五箱，總計售價一萬二千四百元。甲○○明知
    其先後向乙○○○販入之機油，係意圖欺騙他人，使用相同於如附表一所示註冊
    商標圖樣之商品，仍基於概括之犯意，自八十九年九月間販入上開機油後，即連
    續在「春興車料行」內，以「特使」二行程機油每罐九十元、「豪邁」四行程機
    油每罐一百二十元、「ＹＡＭＡＨＡ」二行程鐵罐機油每罐一百二十元、「ＹＡ
    ＭＡＬＵＢＥ─２Ｓ」二行程機油每罐一百二十元、「ＹＡＭＡＬＵＢＥ─４Ｓ
    」四行程機油每罐一百五十元、「金帝８００─２Ｘ」二行程機油每罐一百二十
    元等價格，多次出售予不特定顧客。嗣於九十年八月二十四日下午四時許，為警
    持搜索票至「春興車料行」執行搜索，並扣得如附表二所示之仿冒機油總計三百
    十瓶。
二、案經被害人光陽股份有限公司（下稱光陽公司）、台灣山葉股份有限公司（下稱
    山葉公司）、鼎豪股份有限公司（下稱鼎豪公司）訴由台北市政府警察局士林分
    局移送台灣士林地方法院檢察署檢察官偵查起訴。
    理  由
一、訊據上訴人即被告甲○○及乙○○○，被告甲○○坦認有在前開時日向乙○○○
    購入上開物品販賣，但與被告乙○○○均矢口否認犯罪，被告甲○○辯稱：伊不
    知向乙○○○販入而售出之機油是仿冒商品云云。被告乙○○○則辯稱：伊是販
    售「美頓牌（ＭＡＩＤＯＭ）」、「亞士牌（ＹＡＲＳＵＥ）」機油予甲○○，
    並未販售仿冒本件商標圖樣之機油云云。
二、惟查：
(一)被告甲○○如何於右揭時地先後二次向乙○○○販入右開使用相同於「ＫＹＭＣ
    Ｏ」、「ＹＡＭＡＨＡ」、「金帝」註冊商標圖樣之機油，並先後出售予不特定
    之顧客之事實，業據被告甲○○於歷次調查審理時直承在卷，並有如附表二所示
    之機油三百十瓶扣案可資佐證，復有執行搜索之現場照片十二幀、送貨明細表影
    本一紙、支票影本二紙在卷足稽，足證其自白與事實相符。
(二)附表一所示之商標圖樣，係經如附表一所示各該公司分別向我國經濟部中央標準
    局（嗣於八十八年一月二十六日改制為智慧財產局）申請註冊取得商標專用權，
    使用於機油、潤滑油等商品等情，目前仍在專用期間，有經濟部中央標準局商標
    註冊證影本三紙存卷可憑，而「ＫＹＭＣＯ」、「ＹＡＭＡＨＡ」、「金帝」之
    商標圖樣，經各該公司等分別自八十四年、五十八年、六十六年間起即取得商標
    專用權，已廣泛行銷市場多年，為社會大眾所共知。扣案如附表二所示之機油經
    原審勘驗結果，分別使用相同於如附表一所示註冊商標圖樣，並經告訴人等代理
    人陳義雄、黃教典、白宏達到庭提出「特使」二行程機油、「豪邁」四行程機油
    、「ＹＡＭＡＬＵＢＥ─２Ｓ」二行程機油、「ＹＡＭＡＬＵＢＥ─４Ｓ」四行
    程機油、「金帝」機油與扣案機油相互比對結果：扣案之「特使」二行程機油
    的上蓋字體模糊，真品字體清楚；扣案品上蓋內緣沒有凹槽，真品凹槽很明顯。
    扣案之「豪邁」四行程機油之上蓋字體模糊，且沒有Ｋ加上圓圈的標誌；扣案
    品上蓋內緣凹槽不明顯。扣案之「ＹＡＭＡＨＡ」二行程鐵罐上封蓋沒有凹槽
    ，且無ＹＡＭＡＨＡ字樣的雷射標籤。「ＹＡＭＡＬＵＢＥ─２Ｓ」機油真品
    之罐蓋為連結之子母二蓋，扣案之「ＹＡＭＡＬＵＢＥ─２Ｓ」機油子母蓋沒有
    連結；打開瓶蓋後，真品瓶口上之鋁箔封膜非常平整，扣案品之封膜則不平整。
    扣案之「ＹＡＭＡＬＵＢＥ─４Ｓ」四行程機油上封蓋沒有如真品之凹槽及Ｙ
    ＡＭＡＨＡ字樣的雷射標籤。扣案之「金帝ＳＹＭ８００─２Ｘ」機油與真品
    外包裝貼紙之印刷品質不同，扣案機油是以照相製版合成；真品上「金帝」字樣
    旁的Ｒ加上圓圈，扣案機油上有「金帝」二字但是旁邊沒有Ｒ加上圓圈的字樣；
    真品與扣案機油瓶底的字體不同等相異之處（見原審九十一年九月十七日訊問筆
    錄），復經承製光陽公司、山葉公司所銷售之機油包裝容器之敦和容器股份有限
    公司副總經理塚田裕司鑑定結果：扣案之「特使」二行程機油、「豪邁」四行
    程機油、「ＹＡＭＡＬＵＢＥ─４Ｓ」四行程機油之鐵罐容器接合處凹槽在右側
    ，真品則在左側，且扣案機油容器與真品相較，其上的圖案、字跡較粗糙，顏色
    比較暗；扣案之「ＹＡＭＡＬＵＢＥ─２Ｓ」二行程機油瓶蓋的子母環有缺口
    ，真品沒有，扣案容器側面的透明線長度較真品長，扣案的容器瓶身顏色較深綠
    色，真品的底部有模具號碼且罐子側面有產品批號，扣案的容器則無（見原審九
    十二年十二月二十四日審理筆錄）。是扣案之機油係使用相同於如附表一所示註
    冊商標圖樣之仿冒品，至為明確。
(三)被告甲○○雖辯稱不知扣案之機油是仿冒品云云，惟查，被告甲○○自承經營上
    開機車材料行已三十多年，則其對各該商品之市場售價及真偽辨識方法自係知之
    甚稔，其以低於市價，甚至達二分之一之價格，向非屬告訴人公司經銷商之人販
    入機油，且扣案之機油與真品外觀上有明顯之差異，已如上述，被告甲○○為專
    門從事該行業之商人，豈能諉為不知係仿冒品？再者，告訴人等代理人會同警員
    至「春興車料行」執行搜索時，被告甲○○之店內除仿冒機油外，尚有真品機油
    ，被告甲○○亦直承有向告訴人公司之經銷商販入機油之情，是被告甲○○非僅
    單向乙○○○販入機油，其卻能於警訊時即明確供述扣案之仿冒機油係向乙○○
    ○購買（見偵查卷第八頁背面），足見被告甲○○明知扣案之油品係仿冒品。雖
    被告在原審又辯稱：有時經銷商買五送一，價格也較便宜云云，但查依被告乙○
    ○○所供，伊販予被告甲○○之貨品，並無加送或贈品，且為被告二人在本院自
    承屬實在卷（分見本院卷第三四、三七頁），是被告甲○○所辯此節，不足採信
    。被告甲○○上訴又辯稱上開查扣之產品縱告訴人公司之人員在現場亦難分辨，
    尚急電公司求證，顯見難以分辨真假云云，惟查在被告甲○○公司查緝之現場之
    告訴人公司人員，係法務人員，並通知其技術人員前來核對一節，為被告甲○○
    供明在卷（見本院卷第三五頁），顯見告訴人之法務人員在現場為求慎重通知告
    訴人之技術人員前來核對，並無不當，被告甲○○上訴所辯此節，難以推翻前開
    證據為有利之認定。是被告甲○○明知為仿冒之油品，仍予販入進而轉售不特定
    消費者，應足認定。
(四)被告乙○○○雖否認售與甲○○本件仿冒油品，辯稱：係售與甲○○「美頓牌Ｍ
    ＡＩＤＯＭ）」、「亞士牌（ＹＡＲＳＵＥ）」機油云云。惟查，被告甲○○於
    警訊時已供稱本件仿冒油品係向被告乙○○○購得（見偵查卷第八頁背面、第九
    頁正面），於偵查中及本院調查、審理時亦為相同供述，並經證人即甲○○之子
    方家仁證述：曾有二次見到甲○○向乙○○○買「金帝」、「ＹＡＭＡＬＵＢＥ
    ─２Ｓ」「ＹＡＭＡＬＵＢＥ─４Ｓ」等機油等語（見偵查卷第五四頁背面）。
    查甲○○父子與被告乙○○○尚無仇怨，衡情，被告甲○○及其子方家仁並無設
    詞誣陷之理，此外，並有被告甲○○提出被告乙○○○填載之送貨明細單影本一
    紙，及支付貨款之支票影本二紙，且經被告乙○○○直認送貨明細單係其填寫，
    並坦承先後收受該二紙支付貨款之支票無訛，並經證人胡秋琴結證屬實（見原審
    卷第五五至五七頁）。雖被告乙○○○又辯稱伊未販賣仿冒品，並舉證人吳錫村
    證明該吳某販予被告乙○○○均係真品云云，惟查該證人吳某雖供販售予被告乙
    ○○○均係真品云云，但上開證詞與其本身有利害關係，所述是否屬實，已難遽
    信，且縱吳錫村所述屬實，亦僅證明被告乙○○○有向吳某購買真品，並不排除
    被告乙○○○另有販入仿品出售予被告甲○○之事實，是被告乙○○○所辯此節
    亦無可採。綜上所述，被告乙○○○辯稱未出售本件仿冒油品予甲○○云云，難
    以採信。
(五)再依被告乙○○○填寫之送貨明細單上載明其送貨品名為「金８００─２Ｘ」、
    「特０．７」、「Ｙ─２Ｔ」、「豪４Ｔ」，核與本件仿冒機油「金帝ＳＹＭ８
    ００─２Ｘ」、「特使」（零點七公升）、「ＹＡＭＡＨＡ」二行程機油、「豪
    邁」四行程機油等名稱相符，被告乙○○○雖又辯稱：「金８００─２Ｘ」代表
    美頓牌二行程機油、「特０．７」代表美頓牌二行程機油、「Ｙ─２Ｔ」代表亞
    士牌二行程機油、「豪４Ｔ」代表美頓牌四行程機油云云，惟被告乙○○○在偵
    查中供稱：「特０．７」代表美達樂牌二行程機油等語（見偵查卷第八六頁正面
    ），先後供述不一，所辯已難憑採；況被告乙○○○上開所辯，除亞士牌（ＹＡ
    ＲＳＵＥ）尚可以「Ｙ」代表外，其餘美頓牌機油何以用「金８００─２Ｘ」、
    「特０．７」、「豪４Ｔ」等三種品名代表，且與美頓牌（ＭＡＩＤＯＭ）名稱
    風馬牛不相及，亳無關連性。被告乙○○○固又辯稱：使用上開品名代表各該機
    油分別適用於光陽、山葉、三陽機車云云，惟經原審勘驗美頓牌及亞士牌機油，
    其上並未標示適用於何種廠牌機車，有原審九十一年十月八日勘驗筆錄可參，被
    告乙○○○所辯要無可取。再參以告訴人代理人黃教典、陳義雄均陳稱會同警方
    至甲○○店內執行搜索時，未見到店內有陳列美頓牌及亞士牌機油等語（見原審
    九十一年十二月二十四日審理筆錄），觀之執行搜索時之現場機油陳列架照片，
    確實未陳列美頓牌及亞士牌之機油，益證被告乙○○○辯稱係售與甲○○美頓牌
    及亞士牌機油，而非本件仿冒機油云云，顯不可採。
(六)綜上所述，被告等所辯均不足採信。本件事證明確，被告等犯行均堪認定。
二、核被告甲○○、乙○○○所為，均係犯商標法第六十三條之明知為意圖欺騙他人
    ，於同一商品，使用相同於他人註冊商標之圖樣之商品而販賣罪。被告乙○○○
    同時販賣侵害如附表一所示三種商標圖樣之仿冒品，係同時同地侵害三被害人之
    法益，為相同罪名之想像競合犯，應從一罪論處。被告甲○○先後多次販賣犯行
    ，時間緊接，觸犯構成要件相同之罪名，被告乙○○○先後二次販賣犯行，時間
    尚屬密接，販賣之對象及物品相同，亦觸犯構成要件相同之罪名，二人顯係基於
    概括之犯意反覆為之，各為連續犯，應各依刑法第五十六條規定以一罪論，並加
    重其刑。被告乙○○○係基於概括之犯意，於八十九年九月間某日，及九十年四
    月十六日，先後二次販賣仿冒機油，為連續犯係裁判上一罪，則被告於八十九年
    九月間某日之犯行，雖未據檢察官在起訴記載，但為本件起訴效力所及，本院應
    一併審理。
三、原審詳加勾稽，以被告罪證明確，適用商標法第六十三條、第六十四條、刑法第
    十一條前段、第五十五條、第五十六條、第四十一條第一項前段，罰金罰鍰提高
    標準條例第二條規定，併審酌被告二人之品行、素行、犯罪之動機、目的、手段
    、其販賣仿冒商品之時間、數量，影響真正商標權所表彰之品質及商譽，造成商
    標專用權人營業損失及妨礙社會交易秩序與被告甲○○坦承部分犯行，並供出仿
    冒商品來源，因而查獲被告乙○○○，及被告乙○○○犯後未有悔意等一切情狀
    ，各分別量處被告甲○○有期徒刑三月，被告乙○○○有期徒刑六月，並均諭知
    易科罰金之折算標準。另說明扣案如附表貳所示之商品係被告等供犯商標法第六
    十三條之罪所販賣之物，且屬被告甲○○所有之物，為被告甲○○供明在卷，依
    商標法第六十四條之規定，在被告甲○○主刑項下併為宣告沒收之諭知。經核原
    判決認事用法，並無不合，量刑亦稱妥適。被告甲○○、乙○○○上訴仍執陳詞
    ，否認犯罪，並指摘原判決量刑過重云云，惟被告等所辯各節均不足採，如前所
    述。且查，被告乙○○○雖提出九十二年三月十日與告訴人山葉公司之和解書，
    惟查本案被害人尚有光陽公司及鼎豪公司兩家廠商，被告乙○○○均未和解道歉
    ，且就告訴人山葉公司部分約定十萬元，亦尚未付清，綜此，原審量處上開刑期
    ，並諭知易科罰金之折算標準，其量刑亦稱適當。是被告等上訴均無理由，應予
    駁回。另被告甲○○未曾受有期徒刑以上刑之宣告，且自始坦認有販賣本案之物
    品，本案亦係據其所陳而查獲來源乙○○○，被告甲○○事後深表悔意，經此教
    訓，信無再犯之虞，是本院認對被告甲○○所宣告之刑，以暫不執行為適當，爰
    並諭知緩刑期間四年以勵自新。
據上論斷，應依刑事訴訟法第三百六十八條，刑法第七十四條第一款，判決如主文。
本案經檢察官鄭龍照到庭執行職務。
中      華      民      國    九十二    年      四      月      十五    日
                              臺灣高等法院刑事第十庭
                                  審判長法  官  溫  耀  源
                                        法  官  吳      燦
                                        法  官  何  菁  莪
右正本證明與原本無異。
不得上訴。
                                        書記官  陳  菊  珍
中      華      民      國    九十二    年      四      月      十六    日
附錄本案論罪科刑法條
商標法第六十三條
明知為前條商品而販賣、意圖販賣而陳列、輸出或輸入者，處一年以下有期徒刑、拘
役或科或併科新臺幣五萬元以下罰金。


司法院資訊處製作；財團法人民間司法改革基金會備份。
